【裁判字號】    99,訴,1471
【裁判日期】    991221
【裁判案由】    違反毒品危害防制條例
【裁判全文】
臺灣彰化地方法院刑事判決              99年度訴字第1471號
公  訴  人  臺灣彰化地方法院檢察署檢察官
被      告  紀承茂
上列被告因毒品危害防制條例案件，經檢察官提起公訴（99年度
毒偵字第1953號），被告於本院準備程序中自白犯罪，本院認有
刑事訴訟法第273 條之1 第1 項之情形，合議裁定由受命法官獨
任進行簡式審判程序，茲審理判決如下：
    主  文
紀承茂施用第一級毒品，累犯，處有期徒刑玖月。
    事  實
一、紀承茂前於民國（下同）90年間，因施用毒品案件，經本院
    以90年度毒聲字第475 號裁定送強制戒治，嗣經本院以90年
    度毒聲字第2769號裁定停止戒治，於90年8 月15日停止處分
    出監，復於同年間，因施用毒品案件，經本院以90年度毒聲
    字第4181號裁定撤銷停止戒治令入戒治處所施以強制戒治，
    於91年9 月14日執行完畢釋放，所涉刑責部分，並經本院以
    90年度斗簡字第153 號判決，判處有期徒刑4 月，如易科罰
    金，以銀元3 百元即新臺幣（下同）9 百元折算1 日確定；
    又於前開強制戒治執行完畢後5 年內之94年間，因施用毒品
    案件，經本院以94年度訴字第417 號判決，判處有期徒刑1
    年確定。另於95間，因施用毒品案件，經本院以96年度訴字
    第61號判決，判處有期徒刑11月確定，嗣因中華民國96年罪
    犯減刑條例公佈施行，再經本院以96年度聲減字第245 號裁
    定，減為有期徒刑5 月15日，如易科罰金，以1 仟元折算1
    日確定（第一案）；又於96年間，因竊盜等案件，經本院以
    96年度易字第924 號判決，判處有期徒刑4 月、8 月、6 月
    ，並定應執行有期徒刑1 年4 月確定（第二案）；又於同年
    間，因施用毒品等案件，經本院以96年度訴字第1129號判決
    ，判處有期徒刑1 年、6 月，各減為有期徒刑6 月、3 月，
    並定應執行有期徒刑8 月確定（第三案）；又於同年間，因
    過失傷害案件，經本院以96年度交簡字第39號判決，判處有
    期徒刑4 月，減為有期徒刑2 月，如易科罰金，以1 仟元折
    算1 日確定（第四案）；又於同年間，因施用毒品等案件，
    經本院以96年度訴字第2489號判決，判處有期徒刑9 年、4
    月，並定應執行有期徒刑1 年確定（第五案）；上開第一、
    三、四案，再經本院以96年度聲字第1596號裁定，定應執行
    有期徒刑1 年2 月確定：上開第二、五案，經本院以96年度
    聲字第1596號裁定，定應執行有期徒刑2 年2 月確定，經接
    續執行，於99年4 月26日縮刑假釋出監，所餘期間付保護管
    束，業於99年9 月4 日管束期滿未經撤銷視為執行完畢。詎
    其仍不知悔改，復基於施用第一級毒品海洛因之犯意，於99
    年9 月5 日下午5 時許，在其位於彰化縣田中鎮○○路127
    號住處房間內，以將第一級毒品海洛因置入針筒內，再摻水
    稀釋後注射血管之方式，施用第一級毒品海洛因1 次。嗣於
    同年9 月7 日下午3 時45分許，因其為毒品列管人口，經警
    持臺灣彰化地方法院檢察署檢察官核發之強制到場（強制採
    驗尿液）許可書對其採集尿液送檢，結果呈嗎啡、可待因陽
    性反應，始查知上情。
二、案經彰化縣警察局田中分局報請臺灣彰化地方法院檢察署檢
    察官偵查起訴。
    理  由
一、按除被告所犯為死刑、無期徒刑、最輕本刑為3 年以上有期
    徒刑之罪或高等法院管轄第一審案件者外，於刑事訴訟法第
    273 條第1 項程序進行中，被告先就被訴事實為有罪之陳述
    時，審判長得告知被告簡式審判程序之旨，並聽取當事人、
    代理人、辯護人及輔佐人之意見後，裁定進行簡式審判程序
    ；除簡式審判程序、簡易程序及第376 條第1 款、第2 款所
    列之罪之案件外，第一審應行合議審判，刑事訴訟法第273
    條之1 第1 項、第284 條之1 分別定有明文。本件被告紀承
    茂所犯係死刑、無期徒刑、最輕本刑為3 年以上有期徒刑或
    高等法院管轄第一審案件以外之罪，並於本院行準備程序時
    就被訴事實為有罪之陳述，本院合議庭依前揭規定，經評議
    結果，裁定改由受命法官獨任行簡式審判程序，先予敘明。
二、上揭事實，業據被告紀承茂於警詢及本院審理時均坦承不諱
    ，且其於99年9 月7 日為警所採取之尿液，經送鑑驗結果，
    確呈嗎啡、可待因陽性反應，此有臺灣彰化地方法院檢察署
    檢察官強制到場（強制採驗尿液）許可書、應受尿液檢驗人
    尿液檢體採集送驗紀錄表、詮昕科技股份有限公司99年9 月
    23日報告編號00000000號濫用藥物尿液檢驗報告各1 紙在卷
    可稽，應認被告之自白確與事實相符，堪以採信。
三、按依毒品危害防制條例所為關於聲請觀察、勒戒或強制戒治
    之裁定，涉及拘束人身自由之保安處分，係有關實體事項而
    與實體判決具同等效力，於確定後，得以其違背法令為由，
    提起非常上訴。又施用第一、二級毒品為犯罪行為，毒品危
    害防制條例第10條定有處罰明文。故施用第一、二級毒品者
    ，依前揭規定本應科以刑罰，惟基於刑事政策，對合於一定
    條件之施用者，則依同條例第20條、第23條之規定，施以觀
    察、勒戒或強制戒治之保安處分。再毒品危害防制條例於民
    國92年7 月9 日修正公布，自93年1 月9 日施行，刪除二犯
    及三犯之規定，一改修法前繁雜之處遇程序，並認施用毒品
    者係屬病患性犯人，以觀察、勒戒戒除其身癮，並以強制戒
    治去除其心癮。其中第20條、第23條將施用毒品之刑事處遇
    程序，區分為「初犯」及「五年內再犯」、「五年後再犯」
    。依其立法理由之說明：「初犯」，經觀察、勒戒或強制戒
    治後，應為不起訴處分或不付審理之裁定；經觀察、勒戒或
    強制戒治執行完畢釋放後，「五年內再犯」者，因其再犯率
    甚高，原實施之觀察、勒戒及強制戒治既已無法收其實效，
    爰依法追訴或裁定交付審理。至觀察、勒戒或強制戒治執行
    完畢釋放後，「五年後再犯」者，前所實施之觀察、勒戒或
    強制戒治已足以遮斷其施用毒品之毒癮，為期自新及協助其
    斷除毒癮，仍適用「初犯」規定，先經觀察、勒戒或強制戒
    治之程序。從而依該次修正後之規定，僅限於「初犯」及「
    五年後再犯」二種情形，始應先經觀察、勒戒或強制戒治之
    程序。倘被告前於五年內已再犯，縱其第三次（或第三次以
    上）再度施用毒品之時間，在初犯或前次再犯經觀察、勒戒
    或強制戒治執行完畢釋放五年以後，已不合於「五年後再犯
    」之規定，且因前已於「五年內再犯」，顯見其再犯率甚高
    ，原實施觀察、勒戒或強制戒治，已無法收其實效，即應依
    該條例第10條處罰，不因其再犯之處遇僅受觀察、勒戒之執
    行，未經起訴處罰而有異（參照最高法院97年度第5 次刑事
    庭會議決議及97年度臺非字第406 號判決）。查本件被告紀
    承茂前於90年間，因施用毒品案件，經本院以90年度毒聲字
    第475 號裁定送強制戒治，嗣經本院以90年度毒聲字第2769
    號裁定停止戒治，於90年8 月15日停止處分出監，復於同年
    間，因施用毒品案件，經本院以90年度毒聲字第4181號裁定
    撤銷停止戒治令入戒治處所施以強制戒治，於91年9 月14日
    執行完畢釋放，所涉刑責部分，並經本院以90年度斗簡字第
    153 號判決，判處有期徒刑4 月，如易科罰金，以銀元3 百
    即新臺幣9 百元折算1 日確定；又於前開強制戒治執行完畢
    後5 年內之94年間，因施用毒品案件，經本院以94年度訴字
    第417 號判決，判處有期徒刑1 年確定等情，此有臺灣高等
    法院被告前案紀錄表在卷可稽。被告前既曾因施用毒品案件
    ，經強制戒治執行完畢釋放後之5 年內，已再犯施用毒品罪
    ，復於99年9 月5 日下午5 時許，再犯施用第一級毒品海洛
    因之犯行，揆諸前揭說明，即非屬毒品危害防制條例第20條
    第3 項所規定之「五年後再犯」之情形，且因前已於「五年
    內再犯」，即應依毒品危害防制條例第10條之規定處罰。綜
    上所述，本案事證明確，被告犯行洵堪認定，應予依法論科
    。
四、查海洛因係毒品危害防制條例第2 條第2 項第1 款所稱之第
    一級毒品，依法不得持有、施用。核被告所為，係犯毒品危
    害防制條例第10條第1 項之施用第一級毒品罪。被告於施用
    前持有第一級毒品海洛因之低度行為，為施用之高度行為所
    吸收，不另論罪。又查被告前於95間，因施用毒品案件，經
    本院以96年度訴字第61號判決，判處有期徒刑11月確定，嗣
    因中華民國96年罪犯減刑條例公佈施行，再經本院以96年度
    聲減字第245 號裁定，減為有期徒刑5 月15日，如易科罰金
    ，以1 仟元折算1 日確定（第一案）；又於96年間，因竊盜
    等案件，經本院以96年度易字第924 號判決，判處有期徒刑
    4 月、8 月、6 月，並定應執行有期徒刑1 年4 月確定（第
    二案）；又於同年間，因施用毒品等案件，經本院以96年度
    訴字第1129號判決，判處有期徒刑1 年、6 月，各減為有期
    徒刑6 月、3 月，並定應執行有期徒刑8 月確定（第三案）
    ；又於同年間，因過失傷害案件，經本院以96年度交簡字第
    39號判決，判處有期徒刑4 月，減為有期徒刑2 月，如易科
    罰金，以1 仟元折算1 日確定（第四案）；又於同年間，因
    施用毒品等案件，經本院以96年度訴字第2489號判決，判處
    有期徒刑9 年、4 月，並定應執行有期徒刑1 年確定（第五
    案）；上開第一、三、四案，再經本院以96年度聲字第1596
    號裁定，定應執行有期徒刑1 年2 月確定：又上開第二、五
    案，經本院以96年度聲字第1596號裁定，定應執行有期徒刑
    2 年2 月確定，經接續執行，於99年4 月26日縮刑假釋出監
    ，所餘期間付保護管束，於99年9 月4 日管束期滿未經撤銷
    視為執行完畢等情，有臺灣彰化地方法院檢察署刑案資料查
    註紀錄表、臺灣高等法院被告前科紀錄表各1 份在卷可稽，
    其於5 年內以故意再犯本件有期徒刑以上之罪，為累犯，應
    依刑法第47條第1 項之規定，加重其刑。爰審酌被告前即有
    施用毒品之前科，且曾因施用毒品送觀察、勒戒及強制戒治
    ，仍未能戒除毒癮，竟再度施用毒品戕害自身健康，及其犯
    罪之動機、目的、所生危害及犯罪後尚知坦承犯行，態度尚
    稱良好等一切情狀，酌情量處如主文所示之刑。
五、據上論斷，應依刑事訴訟法第273 條之1 第1 項、第299 條
    第1 項前段，毒品危害防制條例第10條第1 項，刑法第11條
    前段、第47條第1 項，判決如主文所示。
六、如不服本判決，得於判決書送達之日起10日內，以書狀敘述
    理由，向本庭提出上訴。
本案經檢察官楊聰輝到庭執行職務。
中    華    民    國    99    年    12    月    21    日
                  刑事第九庭          法  官  黃齡玉
以上正本證明與原本無異。
如不服本判決應於收受判決後10日內向本院提出上訴書狀，並應
敘述具體理由；其未敘述上訴理由者，應於上訴期間屆滿後20日
內向本院補提理由書（均須按他造當事人之人數附繕本）「切勿
逕送上級法院」。
中    華    民    國    99    年    12    月    21    日
                                      書記官  李噯靜
附錄本案論罪科刑法條全文：
毒品危害防制條例第10條
施用第一級毒品者，處 6 月以上 5 年以下有期徒刑。
施用第二級毒品者，處 3 年以下有期徒刑。

司法院資訊處製作；財團法人民間司法改革基金會備份。
